【裁判字號】    91,易,1123
【裁判日期】    920514
【裁判案由】    詐欺
【裁判全文】
臺灣屏東地方法院刑事判決                        九十一年度易字第一一二三號
    公  訴  人  臺灣屏東地方法院檢察署檢察官
    被      告  乙○○
右列被告因詐欺案件，經檢察官提起公訴（九十一年度偵字第四九九號），本院判決
如左：
     主  文
乙○○無罪。
     理  由
一、公訴意旨略以：被告乙○○意圖為自己不法之利益，於民國八十九年十一月十五
    日起至同月二十六日止，向丙○○（冒用丁○○之身分證，以受託人之身分，向
    甲○○○公司申請行動電話門號：0000000000號，另簽分偵辦）借取
    其冒用丁○○之身分證申請之行動電話門號0000000000號ＳＩＭ卡，
    插置在不知情之女友戊○○（起訴書誤繕為許雅晴）之行動電話中使用，以此詐
    得免付行動電話費用之不法利益，而使丁○○平白蒙受電話費催繳及甲○○○公
    司受有新臺幣（下同）七千五百九十九元之損害，案經高雄縣警察局鳳山分局報
    告偵辦，因認被告涉有刑法第三百三十九條二項詐欺得利罪嫌。
二、按犯罪事實應依證據認定之，無證據不得推定其犯罪事實，不能證明被告犯罪者
    ，應諭知無罪之判決，刑事訴訟法第一百五十四條、第三百零一條第一項分別定
    有明文。又犯罪事實之認定，應憑真實之證據，倘證據是否真實尚欠明確，自難
    以擬制推測之方法，為其判斷之基礎。且認定犯罪事實之證據係指足以認定被告
    確有犯罪行為之積極證據資料而言，該項證據自須適合於被告犯罪事實之認定，
    始得採為斷罪資料。故刑事訴訟上之證明資料，無論其為直接或間接證據，均須
    達於通常一般人均不致有所懷疑，而得確信其為真實之程度，始得據為有罪之認
    定，若關於被告是否犯罪之證明未能達此程度，而有合理懷疑之存在，致使無從
    形成有罪之確信，根據罪證有疑，利於被告之證據法則，即不得據為不利被告之
    認定（最高法院五十三年臺上字第六五六號、二十九年上字第三一０五號、七十
    六年度臺上字第四九八六號及三十二年上字第六七號判例參照）。
三、公訴人認被告涉有詐欺得利罪嫌，無非係以被害人游秀玲之指述，證人戊○○、
    蕭巧鳳之證述，及行動電話申請書影本一份等附卷可稽為其論據。然經訊之被告
    乙○○於本院審理時固坦承使用過該電話之事實，惟堅決有何詐取免付電話費利
    益之情事，辯稱：該ＳＩＭ卡係伊向「己○○」所借用，不知係屬贓物，更遑論
    持以詐取免除通訊費之利益等語。經查，親友間、甚至係陌生之第三人間，借用
    他人行動電話供己無償通訊使用，所在多有，縱在所借用之行動電話係屬贓物之
    情形，苟非借用人明知所借得者係屬贓物，收受並進而主張其為合法使用人予以
    通訊使用，而應成立詐欺得利罪外，如僅係單純之借用，因借用人主觀上本無給
    付費用之意，其未給付相關通訊費用，乃事理之常，自不得以此推認借用人有何
    詐欺故意。查本件ＳＩＭ卡固係某自稱為「丙○○」之人，假稱為游秀玲之受託
    人，向甲○○○公司提出申裝行動電話之申請，致使該公司員工誤以為「丙○○
    」確已得游秀玲之委任，而准其申請後所依約發給者，核屬「丙○○」詐欺犯行
    所得之贓物無訛，惟稽諸卷附證據資料，均查無被告已知此係贓物，而予收受使
    用，藉以詐取免除通訊費利益之跡證，此觀公訴人起訴書中亦僅認被告係向他人
    「借用」，尚無收受贓物罪嫌可資佐證。是以，不論被告究係向「己○○」或「
    丙○○」所借用，其既無此卡係贓物之認識，自無持以主張係該卡之合法使用人
    ，而要求甲○○○公司提供通訊服務，因此詐取免付通信費用之不法利益之故意
    存在，故被告辯稱：伊無詐欺故意等語，即堪採信，此外，本院復查無其他積極
    證據足認被告有公訴意旨所指前開犯行，揆諸前揭法條及判例意旨，即應為有利
    於被告之認定，為其無罪之諭知。
據上論斷，應依刑事訴訟法第三百零一條第一項，判決如主文。
本案經檢察官陳新君到庭執行職務。
中      華      民      國      九十二      年     五     月    十四    日
                                      臺灣屏東地方法院刑事第一庭
                                          審判長法  官  潘正屏
                                                法  官  包梅真
                                                法  官  林世民
右正本證明與原本無異。
如不服本判決應於收受本判決後送達後十日內向本院提出上訴書狀，其未敘述上訴理
由者，並得於提起上訴後十日內向本院補提理由書狀（均須按他造當事人之人數附繕
本 ）「切勿逕送上級法院」
被告不得上訴。
                                               書記官薛慧茹
中      華      民      國      九十二     年     五     月    十四    日


司法院資訊處製作；財團法人民間司法改革基金會備份。
